臺灣宜蘭地方法院交通事件裁定　　　　　　　　　　　九十一年度交聲字第二號
　　移 送機 關　交通部公路局台北區監理所宜蘭監理站
　　異　議　人　甲○○
　　即受處分人
右列異議人因違反道路交通管理處罰條例案件，對於交通部公路局台北區監理所宜蘭
監理站於九十年十二月十日、九十一年一月二十三日所為之處分（原處分案號：宜監
字第裁43-ABU339841號、43-Z00000000號、43-C00000000號），聲明異議，本院裁定
如左：
    主  文
原處分宜監字第裁四三—ＡＢＵ三三九八四一號、宜監字第裁四三—Ｚ000000
00號部分之異議駁回。
原處分宜監字第裁四三—Ｃ00000000號部分撤銷，此部分甲○○不罰。
    理  由
壹、原處分宜監字第裁四三—ＡＢＵ三三九八四一號、宜監字第裁四三—Ｚ0000
    0000號部分：
一、按道路交通管理處罰條例第八十七條第一項規定：受處分人不服第八條主管機關
    所為之處罰得於接到裁決之翌日起二十日內向管轄地方法院聲明異議。
二、本件異議人陳褔順係於民國九十年十二月十一日收受上開裁決書，此有五結二結
    郵局掛號號碼四○五五七二號及四○五四六九號之掛號郵件收件回執各一紙在卷
    可證，異議人遲至九十一年一月二十四日始向本院聲明異議，有聲明異議狀存卷
    可按，其已逾二十日期間，故異議不適法，非可補正之事項，應逕予駁回。
貳、原處分宜監字第裁四三—Ｃ00000000號部分：
一、按汽車駕駛人，有未領有駕駛執照駕車者及駕駛執照吊扣其間駕車者之情形，應
    處以新臺幣六千元以上一萬二千元以下罰鍰，道路交通管理處罰條例第二十一條
    第一項、第七項分別定有明文。又按法院受理交通事件，準用刑事訴訟法之規定
    ，「道路交通管理處罰條例」第八十九條前段定有明文。最高法院七十六年臺上
    字第四九八六號判例「認定犯罪事實所憑之證據，雖不以直接證據為限，間接證
    據亦包括在內，然而無論直接證據或間接證據，其得為訴訟上之證明者，須於通
    常一般之人均不致有所懷疑，而得確信其為真實之程度者，始得據為有罪之認定
    ，倘其證明尚未達到此一程度，而有合理之懷疑存在以致事實審法院無從取得有
    罪之確信時，即應由法院為諭知被告無罪之判決，此即刑事訴訟法上法院認定事
    實之最重要原則「認定被告有罪，就該有罪事實不能有任何合理懷疑存在」，此
    於法院審理行為人違反道路交通管理處罰條例案件時，自當一體適用。易言之，
    法院於審理行為人違反道路交通管理處罰條例案件，當踐行完畢調查證據之程序
    而為事實之認定時，如就原處分機關所認定行為人違規事實仍有合理懷疑，而無
    法百分之百確信行為人確有該當於道路交通管理處罰條例各該處罰條文之構成要
    件事實時，即應依訴訟上之待證事實「倘有懷疑，則從被告之利益作解釋」之證
    據法則，作對受處分人有利之認定。
二、本件受處分人即異議人甲○○於八十九年十一月十三日，在臺北縣貢寮鄉○○村
    ○○街，於駕駛執照吊扣期間駕駛車牌號碼ＫＳ—一０八號營業貨運曳引車，而
    為臺北縣警察局瑞芳分局貢寮分駐所員警欄停，而以受處分人有違反前揭道路交
    通管理處罰條例第二十一條第一項第一款、第七款規定之行為掣單舉發，嗣將舉
    發單送達於受處分人後，受處分人雖於應到案日期前向原處分機關提出申訴，經
    原處分機關請舉發單位調查結果，仍認受處分人確有前述違規行為，原處分機關
    乃依道路交通管理處罰條例第二十一條第一項第七款及道路交通管理事件統一裁
    罰標準及處理細則第四十一條第四項暨標準表之規定，就受處分人前開未帶駕照
    等行為裁處受處分人罰鍰九千元。
三、經查：本件受處分人所駕駛之車輛為ＫＳ二五一號車，且為通祥貨運公司工作，
    此業據受處分人於本院調查時陳述明確，雖經證人楊建德即當場舉發之警員到庭
    結證稱：我把司機攔下來，要他出示證件，他說他只有行照，沒有帶駕照，他只
    有說姓名及資料，我只有告發他未帶駕照，我不記得他的樣子等語明確（本院九
    十一年三月八日訊問筆錄參照），惟上開違規舉發之車牌號碼ＫＳ一０八之營業
    用曳引車，為冠亞公司之車輛，與受處分人所駕駛之車輛車牌號碼及工作地點均
    有不同。參以受處分人前亦因北市警交大字第ＡＢＵ三三九八四一號、公警局交
    字第Ｚ00000000號之舉發事實（已因程序上不合法駁回），係以受處分
    人駕駛車號ＫＳ一０八號車、ＫＳ七四二號車，未帶駕駛執照違規而舉發，此部
    分分經證人孫文孝到庭證稱該違規之行為人與受處分人非同一人，及經內政部警
    政署刑事警察局鑑驗結果認非受處分人所按之指紋，均顯可證明上開二件違規之
    事實，顯係遭人冒用受處分人之名義所為。從而受處分人本件北縣警交字第Ｃ0
    0000000號舉發之事實，亦為駕駛ＫＳ一０八號車之駕駛人未隨身攜帶駕
    駛執照而遭舉發，與上開二件違規之情形相同，均係駕駛車號ＫＳ一０八號之駕
    駛人以口頭陳報受處分人之身份資料，而遭舉發未帶駕照之違規，則足認受處分
    人所辯本件違規非其所駕駛等情堪可採信，此外，尚無其他積極證據足資認定受
    處分人有前開違規之行為，則不能遽認受處分人確有該違規之行為。
四、綜上所述，本件舉發單位及原處分機關均未詳查即遽予舉發及裁罰，均有不當，
    受處分人之辯解洵堪信為真實，本件此部分聲明異議為有理由，原處分即無由維
    持而應由本院予以撤銷，並另為不罰之諭知如主文第二項所示，以資適法。至舉
    發單位僅憑違規之行為人口頭陳報之身份資料即予以開立舉發單，極易造成謊報
    他人年籍資料而使真正之違規行為人逃逸，應另思以他法確認違規行為人之身份
    ，以免損及未違規者之權益，附此說明。
據上論斷，應依道路交通案件處理辦法第十八條、第二十條，裁定如主文。
中        華        民        國    九十一    年    六    月    二十一  日
                                臺灣宜蘭地方法院交通法庭
                                    法  官    鄭  貽馨
右正本證明與原本無異。
如不服本裁定，應於裁定送達後五日內向本院提出抗告狀。( 應附繕本 )
                                    書記官    陳  憲  文
中        華        民        國    九十一    年    六    月    二十四  日
